【裁判字號】    97,消債清,66
【裁判日期】    980302
【裁判案由】    清算
【裁判全文】
臺灣桃園地方法院民事裁定                 97年度消債清字第66號
聲請人即
債  務  人  甲○○
代  理  人  李宏文律師
相對人即
債  權  人  美商花旗銀行股份有限公司
法定代理人  利明
相對人即
債  權  人  花旗（台灣）銀行股份有限公司
法定代理人  利明
相對人即
債  權  人  聯邦商業銀行股份有限公司
法定代理人  李憲章
相對人即
債  權  人  遠東國際商業銀行股份有限公司
法定代理人  洪信德
相對人即
債  權  人  香港商香港上海匯豐銀行股份有限公司
法定代理人  韋力行
相對人即
債  權  人  台新國際商業銀行股份有限公司
法定代理人  蔡孟豐
相對人即
債  權  人  中國信託商業銀行股份有限公司
法定代理人  羅聯福
相對人即
債  權  人  永豐商業銀行股份有限公司
法定代理人  蔡有才
訴訟代理人  黃玉梅
相對人即
債  權  人  台灣美國運通國際股份有限公司
法定代理人  胡柏迪
相對人即
債  權  人  國泰世華商業銀行股份有限公司
法定代理人  汪國華
相對人即
債  權  人  渣打國際商業銀行股份有限公司
法定代理人  麥侃哲
相對人即
債  權  人  台灣新光商業銀行股份有限公司（原名：誠泰商業
            銀行）
法定代理人  李增昌
訴訟代理人  蕭雅茹
相對人即
債  權  人  慶豐商業銀行股份有限公司
法定代理人  接管人中央存款保險股份有限公司接管小組召集人
            潘隆政
上列當事人聲請消費者債務清理事件，本院裁定如下：
    主  文
債務人甲○○自中華民國九十八年三月二日下午五時起開始清算
程序，並同時終止清算程序。
聲請程序費用新臺幣壹仟元由聲請人負擔。
    理  由
一、按法院開始清算程序之裁定，應載明其年、月、日、時，並
    即時發生效力；債務人之財產不敷清償清算程序之費用時，
    法院應裁定開始清算程序，並同時終止清算程序，消費者債
    務清理條例第83條第1項、第85條第1項分別定有明文。
二、本件聲請人即債務人聲請意旨略以：其因不能清償債務情事
    ，於民國95年曾依「中華民國銀行公會會員辦理消費金融案
    件無擔保債務協商機制」，以書面向最大債權金融機構中國
    信託商業銀行股份有限公司請求共同協商債務清償方案，並
    於 95年6月協商成立，協商條件為聲請人每月應繳金額為新
    臺幣（下同）38,834元，並自95年6月繳款至96年9月止。聲
    請人因年歲漸增目前無工作亦無所得；95年協商當時聲請人
    為明德小客車租賃有限公司（下稱明德公司）負責人，每月
    平均收入僅為 2萬元，當時即已無法負擔協商條件，此外聲
    請人另需負擔日常生活必要開銷 6,710元，實已無力繼續清
    償，而上開情事誠非聲請人主觀上惡意不履行協議，實係客
    觀上有不可歸責於聲請人之事由發生。再者聲請人無擔保或
    無優先權之債務總額未逾 1,200萬元，復未經法院裁定開始
    清算程序或宣告破產，爰聲請清算等語。
三、經查，聲請人所主張之上開事實，業據其提出全戶戶籍謄本
    、債權人清冊、財政部台灣省北區國稅局91年1月至95年8月
    營業人銷售額與稅額申報書、聲請人95年、96年綜合所得稅
    各類所得資料清單、財產歸屬資料清單、債務協商協議書暨
    繳款明細、財團法人金融聯合徵信中心綜合信用報告、他項
    權利證明書、聲請人帳戶之活期儲蓄存款存摺、醫療、水電
    、通信、瓦斯等單據費用影本各1份為證。經查，聲請人 95
    年度綜合所得資料清單顯示，聲請人年收入僅有 7元、96年
    綜合所得稅資料清單所載，聲請人平均年收入為 3元，然依
    聲請人所陳，其自91年1月至95年8月擔任明德公司負責人，
    每月所得約為 2萬元；經核算聲請人所提出之營業銷售暨稅
    額申報書，聲請人自聲請清算程序前 5年內每月平均營業額
    皆未超過20萬，又95年1至8月淨利亦符合聲請人所稱。從而
    對照聲請人協商之條件38,834元，於上開協商之際，聲請人
    即已無法負擔，另聲請人尚有最低日常生活必要支出 6,710
    元，況聲請人目前年歲漸增，亦無工作收入，顯已無力負擔
    上開協商金額。是本件參酌清算程序之規模，堪認聲請人之
    財產應不敷清償清算程序之費用，爰依上開規定裁定開始本
    件清算程序，並同時終止清算程序，爰裁定如主文。
四、另法院終止清算程序後，聲請人之債務並非當然免除，仍應
    由法院斟酌消費者債務清理條例有關免責之規定，例如本條
    例第 133條、第134條、第135條等，依職權認定是否裁定免
    責，故法院終止清算程序後，聲請人雖有免責之機會，惟其
    財產不敷清償清算程序之費用如係因上述條例所定不可免責
    之事由所致，法院即非當然為免責之裁定，聲請人就其所負
    債務仍應負清償之責，附此敘明。
中    華    民    國    98    年     3     月    2    日
                  民事第三庭    法    官  張天民
上為正本係照原本作成。
開始清算程序之裁定不得抗告，如不服同時終止清算程序之裁定
，應予裁定送達後10日內，以書狀向本院提出抗告，並繳納抗告
費新台幣1千元。
中    華    民    國    98    年     3     月    2    日
                                書 記 官  崔菁青


司法院資訊處製作；財團法人民間司法改革基金會備份。
